【裁判字號】    98,交易,127
【裁判日期】    990129
【裁判案由】    過失傷害
【裁判全文】
臺灣高雄地方法院刑事判決             98年度交易字第127號
公  訴  人  臺灣高雄地方法院檢察署檢察官
被      告  戊○○
上列被告因過失傷害案件，經檢察官提起公訴（98年度偵字第20
577號），本院判決如下：
    主  文
戊○○犯過失傷害罪，處有期徒刑參月，如易科罰金，以新臺幣
壹仟元折算壹日。
    事  實
一、戊○○於民國98年6 月17日下午3 時許，騎乘車號318-CER
    號重型機車附載甲○○，沿高雄縣丙○鄉○○路○段南往北
    方向外側車道行駛，行經設於該路段200 號之「台糖加油站
    」前時，本應注意與前車之間必須保持隨時可以煞停之距離
    ，且應注意車前狀況，並隨時採取必要之安全措施。而依當
    時天候晴、省道柏油道路路面乾燥、無缺陷、無障礙物、視
    距良好之情形，並無不能注意之情事，竟疏未注意及此，適
    丁○○騎乘車號635-DUZ 號重型機車附載馬曉惠，在其前方
    同向行駛，為了停等紅燈而減速停車時，戊○○因閃煞不及
    ，致其所騎乘機車之車頭撞上丁○○所騎乘機車之車尾，雙
    方均人車倒地，丁○○因而受有右腕扭傷併遠端橈骨線狀骨
    折併尺骨莖突骨折、右踝挫傷及扭傷等傷害。
二、案經丁○○訴由高雄縣政府警察局旗山分局移送臺灣高雄地
    方法院檢察署檢察官偵查起訴。
    理  由
壹、程序部分：
    按被告以外之人於審判外之陳述，雖不符前4 條（即刑事訴
    訟法第159 條之1 至之4） 之規定，而經當事人於審判程序
    同意作為證據，法院審酌該言詞陳述或書面陳述作成時之情
    況，認為適當者，亦得為證據。當事人、代理人或辯護人於
    法院調查證據時，知有第159 條第1 項不得為證據之情形，
    而未於言詞辯論終結前聲明異議者，視為有前項之同意，刑
    事訴訟法第159 條之5 定有明文。經查，檢察官、被告戊○
    ○於本院言詞辯論終結前，就本判決所引用下列各項屬於審
    判外陳述之證據，知有第159 條第1 項不得為證據之情形，
    均未聲明異議，且本院審酌該證據作成情況均無不適當之情
    形，是依上開規定，認得作為本案證據。
貳、實體部分：
一、上揭事實，業據被告戊○○於本院審理時坦承不諱（見院二
    卷第18頁），核與證人即告訴人丁○○、證人甲○○於警詢
    、偵訊及本院審理時證訴之情節相符（見警卷第14頁；偵卷
    第4 至6 頁；院一卷第17頁）；並有道路交通事故調查報告
    表(一)、(二)、道路交通事故現場圖、報案三聯單、舉發通知單
    、劉光雄醫院診斷證明書、證號查詢機車駕駛人資料各1 份
    、監視錄影光碟1 片及現場照片12張等件附卷可稽（見警卷
    第10、12、17至19、23至25頁），足徵被告之自白與事實相
    符，堪信為真實。
二、按汽車行駛時，駕駛人應注意車前狀況及兩車併行之間隔，
    並隨時採取必要之安全措施，道路交通安全規則第94條第3
    項定有明文。查被告於案發時，為年滿33歲之成年人，且騎
    乘機車多年，對此自應知悉。又被告騎乘上開機車行經上開
    地點，依卷附道路交通事故調查報告表之記載觀之，當時省
    道柏油道路路面乾燥、無缺陷、無障礙物、視距良好之情形
    ，並無不能注意之情事，竟疏未注意車前狀況，致其所騎乘
    機車之車頭撞上告訴人所騎乘機車之車尾，告訴人因而受有
    上開傷害，其行為自有過失。且該過失駕駛行為與告訴人之
    傷害結果間，顯具有相當因果關係甚明。
三、核被告戊○○所為，係犯刑法第284 條第1 項之過失傷害罪
    。按汽車駕駛人，無駕駛執照駕車，因而致人受傷，依法應
    負刑事責任者，加重其刑至二分之一，道路交通管理處罰條
    例第86條第1 項定有明文。查被告騎乘上開重型機車並未領
    有重型機車之駕駛執照之情，為被告所自承（見院一卷第16
    頁背面、17頁），復有證號查詢機車駕駛人資料1 份存卷可
    證（見警卷第19頁）。是被告違規駕駛上開車輛肇事，因而
    致告訴人受傷，應依道路交通管理處罰條例第86條第1 項規
    定，加重其刑。爰審酌被告戊○○未考領機車駕駛執照，猶
    騎乘機車行駛於道路，顯然輕忽公眾交通安全，又於騎乘機
    車時，竟與後座乘客聊天，疏未注意車前狀況，肇生本件事
    故；再其於犯後已坦承犯行，然迄未與告訴人達成和解（見
    院二卷第24頁），並慮及告訴人因本件車禍事故所受之傷害
    等一切情狀，量處如主文所示之刑。並審酌本案犯罪情節、
    被告之資力、智識程度等情，諭知如主文所示易科罰金之折
    算標準。
據上論斷，應依刑事訴訟法第299 條第1 項前段、刑法第284 條
第1 項前段、第41條第1 項前段，刑法施行法第1 條之1 ，道路
交通管理處罰條例第86條第1 項，判決如主文。
本案經檢察官乙○○到庭執行職務。
中    華    民    國    99    年    1     月    29    日
                  交通法庭  審判長法  官  吳進寶
                                  法  官  施盈志
                                  法  官  羅立德
以上正本證明與原本無異。
如不服本判決應於收受判決後10日內向本院提出上訴書狀，並應
敘述具體理由。其未敘述上訴理由者，應於上訴期間屆滿後20日
內向本院補提理由書(均須按他造當事人之人數附繕本)「切勿逕
送上級法院」。
中    華    民    國    99    年    1     月    29    日
                                  書記官  林慧君
附錄本案論罪科刑法條全文：
中華民國刑法第284條：
因過失傷害人者，處6 月以下有期徒刑、拘役或5 百元以下罰金
，致重傷者，處1 年以下有期徒刑、拘役或5 百元以下罰金。從
事業務之人，因業務上之過失傷害人者，處1 年以下有期徒刑、
拘役或1 千元以下罰金，致重傷者，處3 年以下有期徒刑、拘役
或2千元以下罰金。

司法院資訊處製作；財團法人民間司法改革基金會備份。
